【裁判字號】    99,消債更,498
【裁判日期】    991222
【裁判案由】    
【裁判全文】
臺灣高雄地方法院民事裁定           99年度消債更字第498號
聲  請  人  呂宮儀
代  理  人  李靜怡律師
上列當事人聲請消費者債務清理事件，本院裁定如下：
    主  文
聲請人呂宮儀自中華民國九十九年十二月二十二日下午十六時起
開始更生程序。
命司法事務官進行本件更生程序。
    理  由
一、聲請意旨略以：聲請人前未曾依「中華民國銀行公會會員辦
    理消費金融案件無擔保債務協商機制」請求共同協商債務清
    償方案，乃於99年4 月間向最大債權金融機構即國泰世華商
    業銀行股份有限公司（下稱國泰世華銀行）請求協商不成立
    ，然聲請人每月薪資僅約23,000元，尚須支付房租並扶養2
    名未成年子女及母親，無法負擔銀行提出之協商款項，有不
    能清償債務之情事，爰聲請准予更生等語。
二、按債務人不能清償債務或有不能清償之虞者，得依消費者債
    務清理條例所定更生或清算程序，清理其債務。債務人無擔
    保或無優先權之債務總額未逾1200萬元者，於法院裁定開始
    清算程序或宣告破產前，得向法院聲請更生。又債務人與金
    融機構協商成立者，不得聲請更生或清算。如法院開始更生
    程序之裁定，應載明其年、月、日、時，並即時發生效力。
    法院裁定開始更生或清算程序後，得命司法事務官進行更生
    或清算程序，必要時得選任律師、會計師或其他適當之自然
    人或法人一人為監督人或管理人。消費者債務清理條例第3
    條、第42條第1 項、第151 條第5 項前段、第6 項、第45條
    第1 項及第16條第1 項分別定有明文。
三、經查：聲請人所主張之上開事實，業據提出財產及收入狀況
    說明書（卷6-7 頁）、債權人清冊（卷8-9 頁）、前置協商
    不成立通知書（卷11頁）、聲請人及子女、母親97至98年度
    各類所得資料清單及財產歸屬資料清單（卷11背面、12-15
    頁、26頁背面、27頁、42-45 頁、48-51 頁）、戶籍謄本（
    卷16-17 頁、46-47 頁）、聯合徵信中心之個人資料（卷
    22-24 頁、54-62頁 ）、聲請人之勞健保投保資料表（卷
    28-29 頁、41頁）、財政部高雄市國稅局（卷38頁）、家族
    系統表（卷53頁）、薪資單（卷63-67 頁）、房屋租賃契約
    書（卷71-73 頁）、稅務電子閘門財產所得調件明細表（卷
    108-111頁）等可憑，可信為實。
四、經查：聲請人任職於日商倍樂生股份有限公司，依其97、98
    年度稅後之收入分為15元、155,812 元（卷15頁、27頁所得
    資料清單），98年換算月薪為12,984元，而99年1 至10月之
    薪資扣除每月必要之勞保301 元、健保822 元及福利金86元
    等費用（卷63-67 頁薪資單），分別為17,605元、14,854元
    、15,455元、16,758元、14,915元、46,430元、35,229元、
    26,876元、18,623元、26,161元（參前薪資單），平均每月
    所得約為23,291元，如加上聲請人自陳每月另領有單親補助
    1,800 元（卷53頁陳報狀），是每月固定收入為25,091元（
    23291+1800）。聲請人主張每月須負擔二名未成年子女于宜
    新、于宜路之扶養費用，惟該二名子女已經生父于正汛認領
    （卷17頁戶籍資料）亦應分擔，依于正汛98年平均每月所得
    16,740元，名下有汽車一輛（卷108- 111頁電子閘門財產所
    得調件明細表），非無資力，是于正汛自應與聲請人共同負
    擔扶養義務，參照民法第1118、1119條規定，其負扶養義務
    之程度，亦應考量聲請人目前身陷卡債之窘境，所負擔之扶
    養義務能力，自非比一般，是本院認應以98年度綜合所得稅
    受扶養人每人免稅額82,000元計算，其每人每月平均負擔扶
    養費用約6,833 元（82000 ÷12），則聲請人應負擔子女之
    扶養費用為6,833 元（6833×2 ÷2 ）。又聲請人主張每月
    需負擔其母親呂許幸蓉之扶養費用部分，查其母呂許幸蓉除
    97、98年度有利息所得分為39,261元、9,831 元（卷43-45
    所得資料），且每月領有老年給付3,000 元，考量聲請人目
    前負債情形，其扶養費用應以98年度國稅局扶養親屬免稅額
    平均每月6,833 元計算，又其母除聲請人外，尚有呂彥宏及
    呂昱廷同為扶養義務人，自應共同分擔扶養義務而每月支出
    1,278 元（000000000÷3 ）為已足。至聲請人主張其尚需
    支付房租每月14,000元，然按行政院內政部所公告最低生活
    費用，係照當地區最近1 年平均每人消費支出百分之60訂定
    ，依其基準之家庭收支調查報告調查表格式所示有關經常性
    支出之調查項目，其原即包括利息支出、稅捐、社會保險、
    食品、衣著、「房租」及水費、電費、醫療保健、交通、娛
    樂、教育等基本生活需求，是以最低基本生活費已包括聲請
    人之繕食、交通、水電費、生活用品、「房租」等費用在內
    ，加以所租賃房屋除聲請人與二名子女外，另有聲請人之哥
    哥及母親在內，是否全部房租均由聲請人獨自負擔，亦非無
    疑，以聲請人主張每月支出房租14,000元，本院不採，爰不
    予計入生活必要費用。而聲請人之生活必要支出，應按99年
    高雄市每人每月最低生活費11,309元計算，則以聲請人99年
    平均每月收入25,091元（含單親補助1800元），經扣除扶養
    費8,110 元（6833+1277 ）及其個人生活費11,309元後所餘
    5,672 元（00000-0000-00000），已不足以負擔最大債權銀
    行提供之協商方案（180 期、零利率、月付6,694 元）。況
    聲請人另有資產公司之債權金額合計106,000 元未予清償（
    卷60 頁聯合徵信中心之個人資料），以聲請人之收入情形，
    難認其能同時清償協商款項及資產管理公司。又聲請人為60
    年次，雖屬壯年，然其擔任約聘人員，非於公家單位或可預
    期將穩定之工作，若不問個別情況，一律以法定退休年齡65
    歲之工作年限，作為其清償能力之標準則不盡公平，堪認聲
    請人之債務大於財產，而有不能清償債務或有不能清償之虞
    之情事，足見聲請人並非一心欲循債務清理之程序以圖脫免
    債務之責任而無任何清償之誠意。而聲請人無擔保或無優先
    權之債務總額未逾新臺幣1,200 萬元，復無同條例第46條規
    定已經法院裁定開始清算程序或宣告破產及第6 條第3 項、
    第8 條各款所定駁回更生聲請等程序事由存在，則債務人聲
    請更生，是有理由。爰裁定如主文。
中    華    民    國    99    年    12    月    22    日
                  民事庭    法      官  藍家慶
上為正本係照原本作成
本件不得抗告
中    華    民    國    99    年    12    月    22    日
                            書  記  官  梁竫

司法院資訊處製作；財團法人民間司法改革基金會備份。
